臺灣高雄地方法院刑事判決　　　　　　　110年度訴字第398號
公　訴　人　臺灣高雄地方檢察署檢察官
被　　　告　蔡益東




　　　　　　殳睿均



　　　　　　謝天霖


　　　　　　魏誠宏



上列被告等因妨害秩序案件，經檢察官提起公訴（109 年度偵字
第13976 號），因被告於準備程序進行中就被訴事實為有罪之陳
述，經受命法官告知簡式審判程序之意旨，並聽取公訴人及被告
等之意見後，本院合議庭裁定由受命法官獨任依簡式審判程序審
理，判決如下：
    主  文
蔡益東共同犯在公共場所聚集三人以上下手實施強暴罪，處有期
徒刑陸月，如易科罰金，以新臺幣壹仟元折算壹日。
殳睿均共同犯在公共場所聚集三人以上下手實施強暴罪，處有期
徒刑陸月，如易科罰金，以新臺幣壹仟元折算壹日。
謝天霖犯攜帶兇器在公共場所聚集三人以上下手實施強暴罪，處
有期徒刑陸月，如易科罰金，以新臺幣壹仟元折算壹日。未扣案
之鋁棒壹支沒收，於全部或一部不能沒收或不宜執行沒收時，追
徵其價額。
魏誠宏共同犯在公共場所聚集三人以上下手實施強暴罪，處有期
徒刑陸月，如易科罰金，以新臺幣壹仟元折算壹日。
    事  實
一、蔡益東、殳睿均、謝天霖、魏誠宏於民國109 年3 月23日16
    時43分許，在高雄市三民區宣化街與哈爾濱街口停車場前之
    公共場所，因購車糾紛而與劉國豪（原名劉議詠）發生爭執
    ，詎蔡益東、殳睿均、魏誠宏竟共同基於在公共場所聚集三
    人以上下手實施強暴之犯意聯絡；謝天霖基於與蔡益東、殳
    睿均、魏誠宏共同在公共場所聚集三人以上下手實施強暴之
    犯意聯絡，意圖供行使之用而攜帶足供作兇器使用之鋁棒1
    支（未扣案），由蔡益東、殳睿均、魏誠宏徒手毆打劉國豪
    ，謝天霖則以鋁棒毆打劉國豪，致劉國豪受有雙下肢及頭部
    鈍挫傷、左耳膜破裂之傷害（蔡益東、殳睿均、謝天霖、魏
    誠宏涉犯傷害罪嫌部分未據告訴），嗣經警據報到場處理，
    而循線查獲上情。
二、案經高雄市政府警察局三民第一分局報告臺灣高雄地方檢察
    署檢察官偵查起訴。
    理  由
一、上揭犯罪事實，業據被告4 人於本院審理中均坦承不諱（院
    卷第95頁），核與證人劉國豪於警詢及偵查中所證相符（警
    卷第19至21、23、25至26頁，偵卷第63至67頁），並有高雄
    榮民總醫院診斷證明書1 份（警卷第27頁）、現場監視錄影
    畫面截圖暨指認照片7 張（警卷第37至43頁）、指認照片4
    張（警卷第29、31、33、35頁）等證據在卷可參，足認被告
    4 人之自白與事實相符，被告4 人犯行均堪認定，應依法論
    科。
二、論罪科刑：
（一）刑法妨害秩序罪章之第149 、150 條於109 年1 月15日修
      正公布，於109 年1 月17日施行，本次修法理由略謂：「
      不論其在何處、以何種聯絡方式聚集，其係在遠端或當場
      為之，均為本條之聚集行為，且包括自動與被動聚集之情
      形，亦不論是否係事前約定或臨時起意者均屬之。因上開
      行為對於社會治安與秩序，均易造成危害，爰修正其構成
      要件，以符實需；倘三人以上，在公共場所或公眾得出入
      之場所聚集，進而實行強暴脅迫（例如：鬥毆、毀損或恐
      嚇等行為）者，不論是對於特定人或不特定人為之，已造
      成公眾或他人之危害、恐懼不安，應即該當犯罪成立之構
      成要件，以符保護社會治安之刑法功能；本罪重在安寧秩
      序之維持，若其聚眾施強暴脅迫之目的在犯他罪，固得依
      他罪處罰，若行為人就本罪之構成要件行為有所認識而仍
      為本罪構成要件之行為，自仍應構成本罪，予以處罰」。
      查被告4 人雖均於準備程序中稱本件並非事先謀議毆打被
      害人（審訴卷第55頁），然刑法第150 條第1 項之要件為
      「在公共場所或公眾得出入之場所」、「聚集三人」、「
      在場助勢強暴脅迫」、「首謀強暴脅迫」、「下手實施強
      暴脅迫」，無所謂「意圖」或「事先謀議」之要件，而被
      告4 人已就「在公共場所」、「聚集三人」、「下手實施
      強暴脅迫」等要件均有認識且有意為之，且聚集之時間為
      日間16時許，地點為鬧區停車場周邊，被告4 人所為犯行
      均有可能影響出入人車並危害治安、秩序，縱為當場臨時
      起意為之，揆諸前開立法理由，被告4 人既已對本罪構成
      要件有所認識，且渠等所為亦已侵害社會秩序安寧法益，
      自得以刑法第150 條妨害秩序罪論處，先為敘明。
（二）是核被告蔡益東、殳睿均、魏誠宏所為，均係犯刑法第15
      0 條第1 項後段之在公共場所聚集三人以上下手實施強暴
      罪；謝天霖意圖供行使之用攜帶鋁棒1 支為本件犯行，核
      其所為係犯刑法第150 條第2 項第1 款、第1 項後段之攜
      帶兇器在公共場所聚集三人以上下手實施強暴罪。被告蔡
      益東、殳睿均、魏誠宏、謝天霖就上開聚眾下手實施強暴
      之犯行，有犯意聯絡及行為分擔，應論以共同正犯。另按
      共同正犯因為在意思聯絡範圍內，必須對於其他共同正犯
      之行為及其結果負責，從而在刑事責任上有所擴張，此即
      「一部行為，全部責任」之謂。而此意思聯絡範圍，亦適
      為「全部責任」之界限，因此共同正犯之逾越（過剩），
      僅該逾越意思聯絡範圍之行為人對此部分負責，未可概以
      共同正犯論，查卷內並無積極證據顯示被告蔡益東、殳睿
      均、魏誠宏事先對被告謝天霖攜帶兇器一事有所知悉，此
      部分應屬被告謝天霖之犯意逾越，被告蔡益東、殳睿均、
      魏誠宏自無由與被告謝天霖共負攜帶兇器在公共場所聚集
      三人以上下手實施強暴罪之責，併此敘明。
（三）刑之加重
    ⒈刑法第150 條第2 項規定：「犯前項之罪，而有下列情形
      之一者，得加重其刑至二分之一：一、意圖供行使之用而
      攜帶兇器或其他危險物品犯之。二、因而致生公眾或交通
      往來之危險。」，該規定係就犯罪類型變更之個別犯罪行
      為得裁量予以加重，成為另一獨立之罪名，屬於刑法分則
      加重之性質，惟依上述規定，係稱「得加重…」，而非「
      加重…」或「應加重…」，故法院對於行為人所犯刑法第
      150 條第2 項第1 款、第1 項後段之行為，是否加重其刑
      ，有自由裁量之權。本院審酌全案情節、被告謝天霖之行
      為對社會秩序所生危害程度，認未加重前之法定刑即足以
      評價被告謝天霖犯行，故此部分尚無再加重其刑之必要。
    ⒉被告蔡益東前因酒後駕車之公共危險案件，經臺灣臺中地
      方法院以107 年度中交簡字第3528號判處有期徒刑2 月確
      定，並於108 年1 月29日執行完畢，有臺灣高等法院被告
      前案紀錄表在卷可佐，其於徒刑執行完畢後5 年內，故意
      再犯本件有期徒刑以上之罪，本應依刑法第47條第1 項規
      定加重其刑，惟依司法院釋字第775 號解釋意旨所示，法
      院應區分行為人所犯情節，裁量是否依刑法第47條第1 項
      累犯規定加重其刑，以避免因一律適用累犯加重規定，致
      生行為人所受刑罰超過其所應負擔之罪責，其人身自由因
      此遭受過苛之侵害，而不符憲法罪刑相當原則。本院審酌
      被告構成累犯之前案與本案之罪質未盡一致，難認有特別
      惡性或刑罰反應力薄弱之情，且本件並不符合刑法第59條
      之減刑要件，若加重最低本刑，容有過苛之虞，故不加重
      其刑。
（四）爰以行為人之責任為基礎，審酌被告4 人僅因與被害人有
      購車糾紛，不循紛爭解決之合理管道，逕以如犯罪事實欄
      所載之方式毆打被害人，且係於日間人車往來之處為之，
      實已侵害社會安寧秩序，應予非難，惟念及渠均坦承犯行
      ，犯後態度良好，所侵害法益之程度亦非嚴重，犯案動機
      亦非純為行強暴脅迫，並審酌被告4 人於審判中自承之家
      庭、學歷及經濟狀況等一切情狀，各量處如主文所示之刑
      ，並均諭知易科罰金之折算標準。
（五）未扣案之鋁棒1 支，為供被告謝天霖犯本件所用之物，且
      屬於被告謝天霖所有，爰附隨於被告謝天霖所犯之罪宣告
      沒收之，因未據扣案，爰諭知於全部或一部不能沒收或不
      宜執行沒收時，追徵其價額。
據上論斷，應依刑事訴訟法第273 條之1 第1 項、第299 條第1
項前段，刑法第28條、第150 條第1 項後段、第2 項第1 款、第
41條第1 項、第38條第2 項、第4 項，刑法施行法第1 條之1 ，
判決如主文。
本案經檢察官王清海提起公訴，檢察官張靜怡到庭執行職務。
中    華    民    國   110    年    10    月    19    日
                  刑事第十二庭  法  官  蔡有亮
以上正本證明與原本無異。
如不服本判決應於收受送達後20日內向本院提出上訴書狀，並應
敘述具體理由；如未敘述上訴理由者，應於上訴期間屆滿後20日
內向本院補提理由書（均須按他造當事人之人數附繕本）「切勿
逕送上級法院」。
因疫情而遲誤不變期間，得向法院聲請回復原狀。
中    華    民    國   110    年    10    月    19    日
                                書記官  葉郁庭
 
附錄法條：
刑法第150條